【裁判字號】    98,消債更,216
【裁判日期】    980422
【裁判案由】    聲請更生程序
【裁判全文】
臺灣高雄地方法院民事裁定           98年度消債更字第216號
聲  請  人  甲○○
上列當事人因消費者債務清理事件聲請更生，本院裁定如下：
    主  文
聲請駁回。
聲請費用新臺幣壹仟元由聲請人負擔。
    理  由
一、本件聲請意旨略以：聲請人前曾依金融主管機關協調成立之
    中華民國銀行公會會員辦理消費金融案件無擔保債務協商機
    制，與債權人達成分期還款協議，同意自民國95年10月起、
    利率0%、每月繳納新臺幣（下同）24,693元方式償還欠款。
    然伊每月薪資收入約40,000元，除每月支付上開協商金額24
    ,693元、必要生活支出15,000元及房租8,500 元外，另伊之
    配偶陳奕霖於97年4 月間罹患慢性肺炎，無法工作，又因伊
    與配偶之兩名子女，女兒陳淑芬已結婚另有家庭，而兒子陳
    俊宏之工作並未穩定，並無能力扶養伊配偶，故伊需負擔配
    偶之全部扶養費每月10,000元及大量醫療費，且伊尚積欠民
    間借款304,200 元，是伊每月薪資收入扣除伊生活費用、房
    租及扶養費後之賸餘金額6,500 元（00000 －00000 －0000
    －00000 ＝6500）已不足敷上開協商款項24,693元，聲請人
    已勉力還款至96年6 月，因協商金額過高，致履行協商有重
    大困難，始為毀諾，此並非主觀上惡意不履行協商，實係客
    觀上確有不可歸責於聲請人之事由。又聲請人之無擔保或無
    優先權之債務總額未逾1,200 萬元，復未經法院裁定開始清
    算程序或宣告破產，爰向本院聲請更生等語。
二、按債務人與金融機構協商成立者，不得聲請更生或清算，但
    因不可歸責於己之事由，致履行顯有重大困難者，不在此限
    ；本條例施行前，債務人依金融主管機關協調成立之中華民
    國銀行公會會員辦理消費金融案件無擔保債務協商機制與金
    融機構成立之協商，準用前項之規定，消費者債務清理條例
    第151條第5 項、第6項分別定有明文。又聲請更生或清算不
    合程式或不備其他要件者，法院應以裁定駁回之，但其情形
    可以補正者，法院應定期間先命補正，復為同條例第8 條所
    明定。
三、經查：
（一）聲請人主張其每月薪資收入僅約40,000元，每月支出其生
      活必要費用15,000元、房租8,500 元及其配偶扶養費10,0
      00元後，所剩數額6,500 元不足敷上開協商金額24,693元
      ，終至96年6 月間毀諾，實有客觀上收入不足清償協商款
      項之不可歸責於己致履行顯有重大困難等語。惟參酌聲請
      人95、96年之綜合所得稅各類所得資料清單，其95年全年
      所得為579,902 元，換算其每月薪資收入為49,825元，又
      96年全年所得為597,927 元，換算每月薪資收入應為49,8
      27元，故聲請人於95、96年間之每月平均薪資應認以49,8
      26元【（49825+49827） ÷2 】為計算基準，始屬合理，
      且聲請人於96年6 月間毀諾，所主張之每月生活必要費用
      並未極為詳盡，故本院認仍以內政部社會司所頒佈之96年
      度高雄市每人每月最低生活費10,708元為衡量生活費用之
      計算基準，是謂合理，再者，聲請人雖主張其需負擔配偶
      之全部扶養費及其罹患慢性肺炎後之醫療費用，然按民法
      第1115條第1 項規定聲請人配偶之第一順位扶養義務人應
      為聲請人之兩名子女，是該扶養義務人是否完全無扶養能
      力，尚屬可議，又從其配偶診斷證明書觀之，係於97年4
      月間始罹患慢性肺炎，似認聲請人於96年6 月間毀諾與配
      偶罹患上開疾病所增加之醫療費用間應無相當因果關係，
      聲請人此部份主張，自難憑採，則聲請人僅以言詞主張其
      需支出配偶全部扶養費及醫療費均無可採。
（二）故倘以聲請人95年及96年每月平均薪資收入49,826元為計
      算基準，扣除其每月生活必要支出10,708元及協商款項24
       ,693 元後，每月尚剩餘金額14,425元（00000 －00000
      －00000） 可資運用，並未有任何客觀上收入不足敷協商
      款項事實，且聲請人自協商成立後迄今，均未有收入減少
      情事，且於96年6 月毀諾之時間點，是否有任何重大變化
      之情事，聲請人均未提出事證敘明，本件尚難認聲請人之
      聲請為有理由。
四、綜上，本件聲請人既無不可歸責之事由，依原協商條件履行
    亦非顯有重大困難，應屬聲請更生之要件不備，且又無從補
    正，依首揭條文之意旨，自應駁回其更生之聲請，爰裁定如
    主文。
五、依消費者債務清理條例第8 條、第15條，民事訴訟法第78條
    ，裁定如主文。
中    華    民    國    98    年    4    月    22     日
                  民事鳳山分庭  法    官  林意芳
上為正本係照原本作成。
如不服本裁定，應於裁定送達後10日內，以書狀向本院提出抗告
，並繳納抗告費新臺幣1 千元。
中    華    民    國    98    年    4    月    22     日
                                書 記 官  陸艷娣


司法院資訊處製作；財團法人民間司法改革基金會備份。
